最高法院刑事判決　　　　　　　　　　　　　　　　八十六年度台非字第一三一號
　　上訴人　最高法院檢察署檢察總長
　　被　告　甲○○　男
右上訴人因被告過失致人於死案件，對於台灣高等法院台中分院中華民國八十五年十
月二十九日第二審確定判決（八十五年度交上易字第一六二六號，自訴案號：台灣台
中地方法院八十五年度交自字第一○號），認為違法，提起非常上訴，本院判決如左
：
    主  文
上訴駁回。
    理  由
非常上訴理由稱：「按應於審判期日調查之證據未予調查，其判決當然為違背法令，
刑事訴訟法第三百七十九條第十款定有明文，次按卷宗內之筆錄及其他文書可為證據
者，應向被告宣讀，或告以要旨，證物應示被告，令其辨認，如係文書而被告不解其
意義者，應告以要旨，此項程序為公開審判期日所應踐行者，亦為第二審審判程序所
準用，否則即係於審判期日所應調查之證據未予調查，若採為裁判之基礎，其判決當
然為違背法令，最高法院四十六年台上字第四一四號著有判例。原確定判決認被告涉
有過失致死罪嫌，係以被害人姚惠華因本件車禍致死，經台灣台中地方法院檢察官督
同法醫師相驗屬實，制有檢驗屍體證明書、驗斷書在卷可稽。復有道路交通事故調查
報告表(一)(二)及現場相片二十八張附卷可資佐證云云，為其判決之基礎（見確定判決書
理由欄三）。惟查，原確定判決法院於八十五年十月二十二日上午十時三十分審判期
日未將採為判決基礎之相驗屍體證明書、驗斷書及道路交通事故調查報告表(一)(二)等卷
宗內之文書向被告宣讀，或告以要旨，並提示予被告，令其辨認，即遽採為判決之基
礎，有該日審判筆錄在卷可稽，揆之首揭法條及判例意旨，自屬於法有違，案經確定
且於被告不利，爰依刑事訴訟法第四百四十一條、第四百四十三條提起非常上訴，以
資糾正。」
本院按刑事訴訟法第一百六十五條規定調查證據文件之程序，其立法意旨，在使當事
人對該證據文件有審察答辯之機會，以保審判不失其平允。然採為判決基礎之證據文
件，曾否提示辯論，僅與事實之判斷資料有關，如當事人就該證據文件之作成或顯示
之事項，曾經參與或為其親身經歷，又非其所爭執之關鍵，縱原審審判筆錄並無該項
證據文件曾經提示辯論之記載，其於審判之公平性亦無損害之可言，參諸同法第三百
八十條之意旨，自難認原判決有同法第三百七十九條第十款之違法情形。本件原判決
採為判決基礎之道路交通事故調查報告表(一)(二)（含現場圖），被告曾在該文件之現場
圖上簽名，確認無訛（見相驗卷第八頁），而本件交通事故之發生，為上訴人親身經
歷之事，且其於原審審判中對該交通事故之發生，被害人姚惠華因本件車禍致死，及
上揭調查報告表、證明書、驗斷書等，並不爭執。則是否有利用提示上揭文件及相驗
屍體證明書、驗斷書（證明被害人因上開車禍致死）等文書證據之機會，以擔保其真
正，實無關重要，況於此情形，與提示證據文件之用意無殊，即令未在審判期日提示
令其辯論，其調查證據之程序，仍難指為不合。非常上訴意旨見未及此，指原審未於
審判期日提示前開證據文件予被告，令其辨認，於法有違，尚屬誤會。其上訴非有理
由，應予駁回。
據上論結，應依刑事訴訟法第四百四十六條，判決如主文。
中      華      民      國    八十六    年      五      月      一      日
                              最高法院刑事第六庭
                                  審判長法官  黃  劍  青
                                        法官  劉  敬  一
                                        法官  林  增  福
                                        法官  林  文  豐
                                        法官  邵  燕  玲
      右正本證明與原本無異
                                              書  記  官
中      華      民      國    八十六    年      五      月      九      日
                                                                      Ｚ
